【裁判字號】    97,消債更,1952
【裁判日期】    980210
【裁判案由】    更生事件
【裁判全文】
臺灣板橋地方法院民事裁定        97年度消債更字第1952號
聲  請  人  甲○○
代  理  人  劉韋廷律師
上列當事人因消費者債務清理事件，聲請更生，本院裁定如下：
    主  文
聲請駁回。
聲請費用由聲請人負擔。
    理  由
一、按聲請更生或清算不合程式或不備其他要件者，法院應以裁
    定駁回之，但其情形可以補正者，法院應定期間先命補正，
    消費者債務清理條例（下稱本條例）第8 條定有明文。又債
    務人對於金融機構因消費借貸、自用住宅借款、信用卡或現
    金卡契約而負債務，在聲請更生或清算前，應提出債權人清
    冊，以書面向最大債權金融機構請求協商債務清償方案並表
    明共同協商之意旨，復為本條例第151 條第1 項所明定。而
    本條例第151 條第1 項所訂之前置協商程序，揆其立法意旨
    無非認債務人對於金融機構因前開原因所負欠債務，其法律
    關係較為單純明確，金融機構並已訂有債務協商機制，如能
    協商成立，債務人不需依本條例聲請更生或清算，可疏減法
    院負擔，有效分配司法資源，並使債務人得自主解決其債務
    ，爰就此部分採行協商前置主義。再中華民國銀行公會為使
    協商前置程序順利並快速進行，擬定相關所需文件說明：包
    括(1)前置協商申請書；(2)身分證正反面影本；(3)申請人財產
    及收支狀況說明書；(4)債權人清冊；(5)近2 年綜合所得資料
    清單及最近1 個月核發財產資料；(6)近3 個月薪資證明（如
    無證明請出具收入切結書）；(7)勞工保險投保資料表及明細
    （如無資料可免提供）。並於網路上公告、備妥相關申請表
    格供債務人下載。經核前開文書既屬達成協商所必要審核文
    件（包含為確認「確為債務人本人申請協商」及「可能履行
    之協商內容」等），且已較債務人向法院聲請更生或清算時
    所應提出及檢附文件簡便，故無提出之困難性，並於協商不
    成立後可挪作聲請更生或清算應提出文件之一部；加以承前
    述，協商前置之立法意旨在疏減法院負擔，而責由最大債權
    銀行介入以求當事人間得自主解決債務，各當事人自兼負有
    最大的誠實協力義務，以形成協商成立，而債務人對其財產
    、所得、收支狀況，本屬知之最詳，且對之依法有誠實說明
    之義務（參照本條例第134 條、第146 條規定），於適當範
    圍令債務人配合提出相關文件及說明，以便最大債權銀行依
    法律授權調取相關資料後，得以相互核實（詳本條例第151
    條第2 項），應符衡平原則。即銀行公會所訂前述應檢附文
    件，雖較法律所規定之內容繁瑣，但有其必要，並易促成協
    商方案形成。準此，倘最大債權銀行依前開規定通知債務人
    補正，債務人無正當理由，不予補正，故意延滯協商程序，
    自屬有違誠實信用原則，尚不得執此可歸責己之事由，以脫
    法方式逕援引同法第153 條前段規定主張最大債權銀行逾30
    日不開始協商，逕向法院聲請更生或清算，先此敘明。
二、本件聲請人即債務人向本院聲請更生，主張其有不能清償債
    務情事，曾於民國97年6 月3 日發函向最大債權金融機構台
    新國際商業銀行股份有限公司（下稱台新銀行），請求共同
    協商債務清償方案一事，惟自債務人提出協商請求之翌日起
    業逾30日，該最大債權人並未開始協商程序，依本條例第15
    3 條規定：「自債務人提出協商請求之翌日起逾30日不開始
    協商或自開始協商之翌日起逾90日協商不成立，債務人得逕
    向法院聲請更生或清算」，視為協商不成立，爰向本院提出
    更生聲請云云。
三、惟查：經本院於98年1 月9 日以本院輔民謙消97年度消債更
    字第1952號函就債務人甲○○有無向台新銀行申請債務協商
    及目前進行之情形如何函詢，該行於98年1 月23日回函表示
    ：債務人僅於97年6 月5 日向債權人申請前置協商，然由於
    債務人未依據相關債務協商之規定備齊申請協商之必要文件
    ，經債權人通知後，仍不予補齊等語，且經本院依職權電詢
    有關債務人申請前置協商所欠缺之文件為何一事，該行行員
    陳稱：債務人除了寄發律師信函及財團法人金融聯合徵信中
    債權人清冊外，其他申請文件均未備齊，且迄未補件，故認
    定為申請文件不符，無法進行前置協商等語，此有該行回函
    及本院辦理民事電話查詢登記表各1 份在卷為憑。是以，最
    大債權銀行通知債務人補正申請相關文件，係為促成協商方
    案形成而於適當範圍令債務人配合提出，有其必要性，然債
    務人知悉通知補正之事實而無正當理由，竟不予補正，故意
    延滯協商程序，自不得執此可歸責己之事由，以脫法方式逕
    援引同法第153 條前段規定主張最大債權銀行逾30日不開始
    協商，逕向法院聲請更生或清算，從而，本件債務人聲請更
    生，既未遵循本條例第151 條第1 項規定，先與全體金融機
    構債權人完成債務協商程序，即進而向本院提出更生聲請，
    顯係違背本條例之立法意旨，且上開欠缺又屬無從補正，依
    上說明，自應駁回其更生聲請，爰裁定如主文。
中    華    民    國    98    年     2    月    10    日
                  民事第三庭    法  官  許月珍
以上正本係照原本作成
如不服本裁定，應於裁定送達後10日內，以書狀向本院提出抗告
，並繳納抗告費新臺幣1 千元
中    華    民    國    98    年    2     月    11    日
                                書記官  劉昌明


司法院資訊處製作；財團法人民間司法改革基金會備份。
